最高法院刑事判決　　　　　　九十四年度台上字第五六六０號
　　上　訴　人　甲○○即謝秉.
　　　　　　　　　　　　71號.
　　選任辯護人　黃勝昭律師
上列上訴人因搶奪案件，不服台灣高等法院台南分院中華民國九
十二年一月二十日第二審判決（九十一年度上訴字第一三六一號
，起訴案號：台灣嘉義地方法院檢察署九十一年度偵字第一一八
０號），提起上訴，本院判決如下：
    主  文
原判決撤銷，發回台灣高等法院台南分院。
    理  由
本件原判決認定上訴人謝譬全（原名謝秉旭）於民國八十七年間
因犯搶奪罪，經台灣嘉義地方法院判處有期徒刑一年四月，於八
十九年六月十五日執行完畢（八十九年一月二十九日假釋），詎
仍不知悔改，竟意圖為自己不法之所有，於八十九年十月十六日
上午九時二十五分許，在嘉義市○區○○路二百號巷口前，騎乘
未懸掛車牌之輕型機車，趁李儒莉不注意之際，搶奪李儒莉置於
機車腳踏板下背包一只，內有現金新台幣一千五百元、國際牌型
號ＧＤ九０手機一支（手機序號為0000000000000
00號）、華信銀行信用卡乙張，後經警循線查獲等情，因而維
持第一審論處上訴人意圖為自己不法之所有，而搶奪他人之動產
（累犯）罪刑，固非無見。
惟查(一)犯罪在任職服役中，發覺在離職離役後者，由法院審判；
法院審判時，則應按行為時身分適用法律。此為軍事審判法第五
條第二項、第三項所規定。依原判決理由記載「上訴人行為時係
在其任職服役中」，則其犯罪是否因發覺在離職離役後，法院有
審判權？原判決漏未詳查並予說明，自有未合。又按上訴人行為
時，陸海空軍刑法第八十三條，就搶奪財物犯罪已有刑罰之規定
；原審於九十二年一月二十日裁判時，九十年九月二十八日修正
公布之同法第七十六條第一項第八款，亦就搶奪罪之處罰設有其
規定，即規定應依刑法有關搶奪罪之規定處罰。原審為審判時，
漏未審酌上揭有關規定，依上訴人行為時身分適用法律，並為新
舊法之比較適用，原判決自難認為適法。(二)上訴人雖於警訊時供
稱上揭手機係伊於八十九年十月十四日從嘉義市搭火車南下返回
部隊時在火車上拾獲等語，惟其於檢察官偵查中已改口稱：上揭
手機，伊在火車上撿到之日期係八十九年十月二十二日伊母親過
世之前，日期不太記得等語，於第一、二審法院審理中亦為相同
之陳述（見偵字第一一八０號偵查卷第十二頁及背面、第一審訴
字卷第十一頁至第十三頁、原審上訴字卷第二十頁）。而被害人
李儒莉於第一審法院到庭亦僅證稱：伊搶奪時，只看到搶犯背影
，長相無法辨識。該搶犯短髮，不像阿兵哥那麼短，伊無法辨認
搶犯等語，於指認上訴人後，亦僅稱：「身材有點像，時間太久
無法確認」等語（見第一審訴字卷第二十頁），原審漏未進一步
詳予調查，究有無其他事證足以認定上訴人犯行，遽以被害人所
有上揭手機係於八十九年十月十六日始遭人搶奪，上訴人所辯：
該手機係伊於同年月十四日在伊所搭乘之南下自強號火車上拾獲
等語，顯非可採，且被害人於警訊時所描述歹徒之外型與上訴人
確有若干符合之處等情，論定上訴人罪刑，自尚嫌速斷，併有查
證未盡及理由不備之違誤。以上或為上訴意旨所指摘，或為本院
得依職權調查之事項，應認原判決有撤銷發回更審之原因。
據上論結，應依刑事訴訟法第三百九十七條、第四百零一條，判
決如主文。
中　　華　　民　　國　九十四　年　　十　　月　十三　　日
                      最高法院刑事第十庭
                          審判長法官  陳　正　庸
                                法官  賴　忠　星
                                法官  王　居　財
                                法官  林　開　任
                                法官  林　立　華
      本件正本證明與原本無異
                                      書  記  官
中　　華　　民　　國　九十四　年　　十　　月　二十　　日
                                                    Ｙ
